臺灣高雄地方法院刑事判決　　　　　　　 94年度訴字第984號
公　訴　人　臺灣高雄地方法院檢察署檢察官
被　　　告　乙○○
　　　　　　　　　　（另案於台灣高雄監獄執行中）
指定辯護人　本院公設辯護人甲○○
上列被告因違反毒品危害防制條例案件，經檢察官提起公訴（94
年度偵字第4411號），本院判決如下：
    主  文
乙○○被訴販賣第一級毒品部分，無罪；被訴持有第一級毒品部
分，公訴不受理。
    理  由
一、公訴意旨略以：被告乙○○明知海洛因，業經列為毒品危害
    防制條例第2 條第2 項第1 款之第一級毒品，不得非法販賣
    、轉讓，竟基於販賣營利之概括犯意，先於民國94年2 月15
    日晚上6 時許，丙○○以電話聯絡之方式向被告（丙○○電
    話：00-0000000號，被告電話︰0000000000號）購買第一級
    毒品海洛因，被告旋與之約在高雄縣大寮鄉○○路上「九久
    超商」前，並以新台幣（下同）500 元之代價，販賣第一級
    毒品海洛因1 小包予丙○○；復於同年月16日下午1 時許，
    丙○○以同一聯絡方式，於電話中再次向被告購買第一級毒
    品海洛因，雙方約定在高雄縣大寮鄉○○路與快速道路橋下
    交付第一級毒品海洛，嗣丙○○依約在上址等候被告，為警
    發覺有異，上前臨檢盤查，始查知上情。嗣被告攜帶2 小包
    毒品海洛因，騎乘車號OKR-433 號重型機車前往上址準備與
    丙○○交易，為警臨檢盤查，並在其身上扣得毒品海洛因2
    小包（合計淨重0.19公克、空包裝總重0.36公克）。因認被
    告涉犯毒品危害防制條例第4 條第1 項之販賣第一級毒品罪
    嫌等語。
二、按犯罪事實應依證據認定之，無證據不得認定犯罪事實，又
    不能證明被告犯罪者，應諭知無罪之判決，刑事訴訟法第15
    4 條第2 項、第301 條第1 項分別定有明文。次按被告之自
    白，不得作為有罪判決之唯一證據，仍應調查其他必要之證
    據，以察其是否與事實相符（刑事訴訟法第156 條第2 項參
    照），苟無法證明被告之自白與事實相符，根本即失其證據
    之證明力，不得採為判斷事實之根據，最高法院46年台上字
    第809 號判例意旨參照。又刑事訴訟法第161 條已於91年2
    月8 日修正公布，其第1 項規定：檢察官就被告犯罪事實應
    負舉證責任，並指出證明之方法，因此檢察官對於起訴之犯
    罪事實，應負提出證據及說服之實質舉證責任，倘所提出之
    證據不足為被告有罪之積極證明，或其指出證明之方法，無
    從說服法院以形成被告有罪之心證，基於無罪推定之原則，
    自應為被告無罪判決之諭知，最高法院92年度臺上字第128
    號判例可資參照。另當事人得聲請法院調查證據，而法院為
    發見真實，亦得依職權調查證據，但限於維護公平正義或對
    被告之利益有重大關係之事項為限，修正刑事訴訟法第163
    條第1 、2 項定有明文。故法院固得依職權調查證據，但並
    無蒐集證據之義務。蒐集證據乃檢察官或自訴人之職責，事
    實審法院應以調查證據為其主要職責，其調查之範圍，亦以
    審判中所存在之一切證據為限，案內不存在之證據，即不得
    責令法院為發現真實，應依職權從各方面蒐集證據（最高法
    院91年度臺上字第5846號判決可資參照）。
三、公訴人認被告乙○○涉嫌販賣第一級毒品海洛因罪，無非係
    以被告94年2 月16日初到案時於警詢、偵查、聲押庭中之自
    白，證人丙○○不利益被告之證詞，被告與丙○○二人之通
    聯紀錄（0000000000號及00-0000000號），被告行動電話照
    片四紙，上開扣案毒品等件為其論據。訊據被告堅詞否認有
    何販賣第一級毒品海洛因犯行，辯稱：扣案之毒品係供伊自
    己施用，於警詢中自白，係因警員鄭仁國告訴伊，如果承認
    並且案情明朗，可能可以交保，所以才會於查獲當日在警詢
    、偵查及聲押庭中自白，則上開自白，係警方以利誘之不正
    當方法取得，並不可採；另本件查獲警員所屬單位為高雄市
    政府警察局苓雅分局，而查獲地點則為高雄縣大寮鄉，並非
    苓雅分局轄區，且查獲當日，丙○○打電話給伊，問明伊欲
    前往查獲地點吃飯後，伊一到現場旋即為警查獲，伊認為丙○○係警察之線民，故意陷害伊等語，經查：
(一)程序部分：
  1.被告於警詢、偵查及聲押庭中自白之任意性部分：
    按被告陳述其自白係出於不正之方法者，應先於其他事證而
    為調查，為刑事訴訟法第156 條第3 項所明定。故審理事實
    之法院遇有被告對於自白提出係出於不正之方法者，應先於
    其他事實而為調查。本件被告主張：其於94年2 月16日為警
    查獲後，於警詢中自白，係因警員鄭仁國告訴伊，如果承認
    並且案情明朗，可能可以交保，所以才會於警詢、偵查及聲
    押庭中自白，上開自白，係警方以利誘之不正當方法取得，
    非出於任意性，而無證據能力云云。經查：
  本案被告於94年2 月16日下午1 時許為警查獲後，同日晚上
    6 時5 分許開始製作筆錄，至同日晚上6 時51分結束，而詢
    問過程被告身體及精神狀況均良好，並未有毒癮發作之情形
    ，且依法連續錄音，未以被告承認即可交保之方式利誘被告
    自白等情，業據證人即製作筆錄警員葉志盛於本院審理時結
    證稱：為被告製作警詢筆錄時有錄音，並未以威脅利誘或其
    他不正當之方法取供，當時被告精神狀況正常良好，被告確
    實有陳述曾有販賣海洛因之行為等語明確，且被告於本院審
    理中亦坦認，於製作警詢筆錄時確有陳述販賣海洛因予丙○○等情事，復有被告於詢問完畢後，親自閱讀確認無誤而簽
    名之警詢筆錄乙份復於警卷可參，是被告於警詢時確有自白
    販賣第一級毒品海洛因予丙○○乙節，洵堪認定。
  證人即警員鄭仁國於本院審理時證稱：伊並非為被告製作筆
    錄之警員，而係現場查獲之警員，將被告送回警局後，在警
    局地下室，有跟被告說丙○○指證向被告購買毒品，若是真
    的有販賣就說有，沒有就說沒有等語明確（參本院卷第62頁
    準備程序筆錄、第202 頁審判筆錄），否認曾經以被告若是
    承認販賣毒品，檢察官可能會讓被告交保之語利誘被告。又
    查被告前於71年間因過失傷害案件，經本院判處有期徒刑2
    月；於80年間因竊盜案件，經本院為無罪之諭知；於80年間
    因違反肅清煙毒條例案件，經本院判處有期徒刑3 年10月確
    定；於80年間因盜匪案件，經臺灣高等法院高雄分院判處無
    期徒刑確定，送監執行後，於91年8 月16日假釋出監，而本
    件被查獲時被告仍在假釋期間乙節，有臺灣高等法院被告前
    案紀錄表乙份在卷可參，觀諸被告並非初次涉案，而係有多
    次重罪前科，其中所涉盜匪一案，甚至上訴至三審始定讞，
    足徵被告自應熟悉自己於刑事訴訟程序上之權利及刑事訴訟
    進行之模式，則以被告上開背景，縱係警員告知若坦承，將
    可以交保，被告當無僅因警員之片面告知，即認為承認販賣
    毒品可以交保，進而承認販賣毒品罪行，自陷刑事訴追及處
    罰之窘境。再參被告同日經警移送檢察署後，經檢察官訊問
    後聲請羈押，當已知悉檢察官無欲讓其交保，然於法院訊問
    時，對於販賣毒品乙節，仍坦承不諱（參94年度聲羈字第
    173 號卷），衡情若被告於警詢時確係為求交保而非出於自
    由意志下自白，則於檢察官訊問後，並未逕行諭知交保，反
    向法院請羈押，此時被告已知警員所述坦承即可交保並非屬
    實，自應及時向法院陳明警詢及偵訊時自白之始末，然被告
    未為此舉，嗣於本院審理時始辯稱伊於警詢之自白係出於警
    方利誘云云，實與常情有違，縱上所述，足認被告於警詢、
    偵訊及聲押庭之自白，應非出於不正之方法取得，被告辯稱
    其上開自白非出於任意性云云，顯不足採。至被告聲請傳喚
    證人己○○，欲證明自白係出於警員鄭仁國之利誘，然本院
    二次傳喚證人己○○，其均未到庭（參本院卷第13 6頁、第
    178 頁送達回證），且被告於警詢之自白係出於任意性乙節
    ，已說明如上，是本院認無再次傳喚證人己○○之必要，附
    此敘明。
  2.按鑑定人由審判長、受命法官或檢察官就下列之人選任1人
    或數人充之：(1)就鑑定事項有特別知識經驗者。(2)經政府機
    關委任有鑑定職務者；鑑定之經過及其結果，應命鑑定人以
    言詞或書面報告；法院或檢察官得囑託醫院、學校或其他相
    當之機關、團體為鑑定，或審查他人之鑑定，並準用第203
    條至第206 條之1 規定，刑事訴訟法第198 條、第206 條第
    1 項、第208 條第1 項分別定有明文。臺灣高雄地方法院檢
    察署已概括選任高雄市立凱旋醫院就案件有關施用毒品鑑定
    事項之鑑定機關，有台灣高等法院檢察署92年10月15日檢文
    允字第0921001322號該署函示可參，另台灣高等法院檢察署
    亦概括選任法務部調查局就毒品種類、成分鑑定事項之鑑定
    機關，亦有台灣高等法院檢察署92年9 月9 日檢文允字第09
    21001203號函可查。依上開說明，卷附法務部調查局鑑定通
    知書、高雄市立凱旋醫院濫用藥物尿液檢驗報告，雖係被告
    以外之人於審判外之書面陳述，然係檢察機關概括委託法務
    部調查局、高雄市立凱旋醫院鑑定後所製作之鑑定報告，為
    刑事訴訟法第159 條第1 項所指例外情形，應有證據能力。
    又卷附高雄醫學大學附設中和紀念醫院出具之檢驗報告，性
    質上雖係被告以外之人於審判外所為之書面陳述，屬於傳聞
    證據，然此乃本院審理本案時，依刑事訴訟法第20 8條第1
    項之規定，囑託該醫院鑑定，高雄醫學大學附設中和紀念醫
    院依刑事訴訟法第208 條第1 項準用同法第206 條第1項 規
    定所出具之書面鑑定報告，有本院函請鑑定檢體送驗單在卷
    可參，應屬刑事訴訴法第159 條第1 項「被告以外之人於審
    判外之言詞或書面陳述，除法律有規定者外，不得作為證據
    」規定，所稱「法律有規定者」之情形，應有證據能力，附
    此敘明。
  3.證人丙○○警詢中陳述之證據能力部分：
  按被告以外之人，於審判外之言詞或書面陳述，除法律有規
    定者外，不得作為證據；又被告以外之人（包括證人、鑑定
    人、告訴人、被害人及共同被告等）於檢察事務官、司法警
    察官或司法警察調查中所為之陳述，「與審判中不符時」，
    其先前之陳述具有較可信之特別情況，且為證明犯罪事實存
    否所必要者，得為證據，刑事訴訟法第159 條第1 項、第15
    9 條之2 分別定有明文。是被告以外之人於司法警察（官）
    調查中所為之陳述，依刑事訴訟法第159 條第1 項規定，係
    屬傳聞證據，原則上無證據能力，惟如「該陳述與審判中不
    符」時，其先前之陳述具有較可信之特別情況，且為證明犯
    罪事實存否所必要者，依同法第159 條之2 規定（即刑事訴
    訟法第15 9條第1 項所指之「除法律有規定者外」），始例
    外認為有證據能力，合先說明。
  證人丙○○警詢中之陳述部分，因屬審判外之陳述，為傳聞
    證據，依刑事訴訟法第159 條之第1 項之規定，原則上應無
    證據能力。且關於被告如何販賣毒品予伊之事實，證人丙○○於警詢中陳稱：於94年2 月15日以電話聯絡向被告購買1
    小包海洛因雙方約在大寮鄉「九久超商」前交貨，翌日（即
    2 月16日），伊再以電話聯絡被告購買海洛因，雙方約在大
    寮鄉○○路與快速道路橋下，惟尚未交貨即為警查獲等語。
    94年8 月10於本院審理中證述被告販賣毒品情節則與警詢時
    所述大致相符（參本院卷第143 頁），是證人於警詢中所述
    ，與審判中所述並無不符，與上開刑事訴訟法第159 條之2
    所列，被告以外之人於司法警察調查中之陳述，例外有證據
    能力之「與審判中不符」要件並不符合，而無證據能力。又
    證人丙○○於警詢中之陳述，雖為傳聞證據，無證據能力，
    但仍可作為彈劾證據使用，併此敘明。
  4.證人丙○○94年2 月16日於檢察官偵訊中陳述之證據能力部
    分：按被告以外之人於偵查中向檢察官所為陳述，除顯有不
    可信之情況者外，得為證據，刑事訴訟法第159 條之1 第2
    項定有明文。蓋因檢察官與法官同為司法官署，且檢察官代
    表國家偵查犯罪，依法有訊問被告、證人及鑑定人之權力，
    且須對被告有利、不利之情形均應注意，況徵諸實務運作，
    檢察官實施刑事偵查程序，亦能恪遵法定程序之要求，不致
    有違法取證情事且可信度極高，是被告以外之人前於偵查中
    已具結而為證述，除反對該項供述得具有證據能力之一方，
    已釋明「顯有不可信之情況」之理由外，不宜以該證人未能
    於審判中接受他造之反對詰問為由，即遽指該證人於偵查中
    之陳述不具證據能力，方符前揭法條之立法意旨。經查，證
    人丙○○於檢察官偵查時，已具結擔保其證詞之真實性，且
    被告於本院審理中，未曾提及證人丙○○上開偵查時之證言
    ，有任何不法取供之情形，僅泛稱遭證人誣陷，則客觀上並
    無顯不可信之情況，且檢察官於訊問丙○○前，業已依法定
    程序命丙○○具結，有偵訊筆錄及結文1 紙附卷可參（偵查
    卷第19頁、第20頁），是丙○○於偵查中之證言自具有證據
    能力。
  5.末按被告以外之人於審判外之陳述，雖不符前4 條（指刑事
    訴訟法第159 條之1 至第159 條之4）之 規定，而經當事人
    於審判程序同意作為證據，法院審酌該言詞陳述或書面陳述
    作成時之情況，認為適當者，亦得為證據；當事人、代理人
    或辯護人於法院調查證據時，知有第159 條第1 項不得為證
    據之情形，而未於言詞辯論終結前聲明異議者，視為有前項
    之同意，刑事訴訟法第159 條之5 定有明文。查卷附之高雄
    市政府警察局刑警大隊所製作之扣押物品目錄表、搜索扣押
    筆錄等，雖均係被告以外之人於審判外所為之書面陳述，屬
    於傳聞證據，然被告及檢察官均同意作為證據，且本院審酌
    該書面陳述作成之情況，未見有何不適當之情形，故依刑事
    訴訟法第159 條之5 第1 項之規定，得為證據。
(二)實體部分：
  1.被告於94年2 月16日下午1 時許，騎乘車號OKR-433 號重型
    機車在高雄縣大寮鄉○○路與快速道路橋下，為警臨檢盤查
    ，並在其身上扣得毒品海洛因2 小包（合計淨重0.19公克、
    空包裝總重0.36公克）、現金21500 元、手機1 支等物。迭
    據被告於警、偵訊及本院審理中坦承不諱，復有台灣高雄地
    方法院檢察署移送扣押物品清單及高雄市政府警察局苓雅分
    局凱旋路派出所扣押物品目錄表在卷可憑。而上開白色粉末
    經送請鑑驗結果，確為海洛因（合計淨重0.19公克、空包裝
    總重0.36公克）無訛，有法務部調查局94年5 月2 日調科壹
    字第220019794 號鑑定通知書1 紙在卷可查（參見本院卷第
    53 頁）， 然上揭扣案物品及鑑定報告僅能證明被告持有上
    開毒品等扣案物，至毒品持有原因為何，及手機、現金、通
    聯紀錄等證物究係與公訴意旨所指被告販賣海洛因有何關連
    ，尚須有其他證據進一步補強證明，自難遽以上開證物逕認
    被告確有販賣第一級毒品之犯行。
  2.被告雖迭於94年2 月16日於警詢、檢察官偵訊及本院訊問中
    ，自白係由綽號「阿即」之男子提供毒品，伊負責將毒品送
    給購買者之方式，販賣毒品海洛因等語，經查：如上揭論述
    被告自白任意性中所提，被告對於何時開始販賣毒品，警詢
    時稱：94年2 月11日開始等語，本院訊問中則稱：94年2 月
    14日開始等語；對於每日販賣毒品數量，警詢時稱：每日約
    販賣20包等語，本院訊問中則稱：1 日約有7 、8 個人購買
    ，20包海洛因有時要兩天才賣完等語，同日供述，前後明顯
    不一，被告自白內容是否屬實，已然有疑，且查被告於警詢
    時陳稱：94年2 月16日1 時許（筆錄未指明是該日凌晨或下
    午1 時許），綽號「阿即」之男子，在高雄縣大寮鄉屏東溪
    與快速道路橋下之產業道路，交付給伊海洛因20包，而警方
    查獲被告時正係該日下午1 時許，地點亦係附近之大寮鄉○○路與快速道路橋下，然此時被告身上僅扣得海洛因2 包，
    顯與被告所述甫自綽號阿即之男子收受20包海洛因，不相符
    合。縱認警詢筆錄時被告所述1 時許係指凌晨，而依本院訊
    問中被告自白1 天才能販賣予7 、8 個人，20包要2 天才能
    賣完之陳述，被告從凌晨1 時許至下午1 時許之12小時約半
    天，至多僅能販售約5 包，則當日警方自被告身上亦應扣得
    販售後所餘約15包毒品海洛因，亦與被告當日為警查扣之2
    包不相符合，是被告上開自白不惟前後不一，且所扣得之毒
    品數量，與所陳述之自白經計算後應有之毒品數量，亦互相
    矛盾，自白內容顯與事實不符，雖被告之自白係出於任意性
    業如上述，然仍應調查其他證據，以查與事實是否相符，如
    無補強證據，仍不得單以被告之自白，作為論罪之依據，亦
    如前述，則本件被告94年2 月16日當日於警詢、檢察官偵訊
    及本院訊問中之自白，顯與事實不符，實難資為被告有罪之
    證據。至扣案現金21500 元，雖被告自承係其所有，然於本
    院審理時辯稱該筆金錢，係準備用來看骨刺之用等語，否認
    係因販賣毒品所得，而據證人即查獲員警鄭仁國於本院審理
    時證稱：當時看被告身上有錢，請被告全部拿出來，並且問
    錢是否是販賣毒品所得，如果不是就拿回去等語（參本院卷
    第197 頁），則證人鄭仁國查扣被告身上現金之依據，係依
    被告自己之陳述，然被告自白之不可採，業如上述，則依被
    告自白而扣案之現金亦難以之為不利被告之證據，附此敘明
    。
  3.證人丙○○於偵訊及本院審理時，證稱：00-0000000號電話
    ，係伊之家用電話，曾經於94年2 月15日及16日以該電話，
    撥打被告0000000000號手機，用以購買海洛因等語，而被告
    對於0000000000號之手機係其所持用，亦迭於警詢、偵訊及
    本院審理時坦認不諱，是上開電話號碼，分係證人潘清及被
    告所用，堪以認定。而依和信電信股份有限公司及中華電信
    股份有限公司所檢附之0000000000號及00-0000000號之通聯
    紀錄顯示（參偵查卷第30頁至第39頁），00-0000000號電話
    ，確曾於94年2 月15日下午6 時10分、同年月16日中午12時
    39分及同年月16日下午1 時2 分，三次撥打0000000000號手
    機，且查被告為警查獲時，經警檢視所查扣之0000000000號
    手機內，亦有證人00-0000000號電話之來電顯示，證人丙○○上開所述於94年2 月15日及16日以00-0000000號電話，撥
    打被告0000000000電話等語，應堪屬實，然此至多僅能證明
    證人丙○○與被告有電話聯絡之行為，尚不能以之證明被告
    即有販賣海洛因之行為，至聯絡內容是否如證人丙○○所述
    ，用以購買毒品海洛因乙節，則須視證人丙○○之證詞是否
    可採，詳如後述。
  4.證人丙○○於檢察官偵訊及本院審理時均證述係透過上開電
    話聯絡被告，向被告購買毒品海洛因，惟查：
  證人丙○○先於94年2 月23日檢察官訊問時結證稱：伊向被
    告買過2 次海洛因，第一次在查獲當天的「前一天」2 月15
    日，是以伊家中00-0000000號電話聯絡被告0000000000號手
    機，雙方約在大寮路九久超商前，以500 元買海洛因，第二
    次就是被警方查獲該次，當時警方上前盤問是否在做毒品交
    易，伊就直接自首說跟被告買毒品，而且當場指認被告等語
    ，證人丙○○偵訊中，明確證述先於查獲「前一天」即94年
    2 月15日向被告購買一次海洛因，2 月16日再次購買，尚未
    交易，即被警察查獲。嗣於本院審理中證稱：交易毒品之前
    ，並不認識被告，係透過一位住在大寮附近，綽號阿火的朋
    友介紹的，阿火現在聯絡不到，伊係因為身體上的疼痛，才
    施用毒品，總共吸食過二次而已，大概是查獲「前二天」開
    始施用等語，經辯護人質以：「查獲『前二天』施用毒品，
    應在94年2 月14日施用，但你剛剛說94年2 月15日才向被告
    買，94年2 月14日毒品何來？」，證人丙○○始改稱：應該
    是94年2 月15日開始施用等語（本院卷第142 頁至第146 頁
    審判筆錄），查證人丙○○除於81年間因違反麻醉藥品管理
    條例案件，經本院裁定訓誡處分及假日生活輔導外，並無任
    何毒品前科，有證人丙○○臺灣高等法院前案紀錄表乙份在
    卷可憑，證人上開於偵訊及本院審理時所述，之前未曾施用
    毒品等語應堪屬實，然既係向被告購買海洛因後才開始施用
    毒品，且第一次購買施用後，第二次再購買時即為警查獲，
    理當對於第一次及第二次購買時間記憶深刻，縱使不能明確
    指出第一次及第二次購買之正確年、月、日，惟對於第一次
    購買與第二次查獲之時間關聯性，自必深烙腦海，而無誤失
    ，惟觀諸證人丙○○於偵訊時先稱：第一次向被告購買海洛
    因係「查獲前一天」，嗣於本院審理時先稱：「查獲前二天
    」開始施用毒品，經辯護人質問後，又改稱：應該是2 月15
    日，對於第一次及第二次向被告購買毒品的時間關聯性，前
    後差距達1 天，且記憶不深，顯與常情有違，上開證述，已
    難遽採為不利被告之證詞。
  又於本院審理時，詢以購買毒品施用之經過，證人丙○○先
    證稱：伊總共施用「二或三次」而已，因為伊已經沒有在吸
    食毒品了，大概是在2 月份吸的。這「二次」都跟被告買的
    ，其他就都沒有了，所以沒有第三次，就這二次，伊二次買
    後都有拿來吸食，是在租屋處二樓廁所內吸食，用摻在香煙
    方式，「二次」都是這樣等語（參本院審理卷第147 頁），
    明確證述施用過「二次」海洛因，經本院詢以：94年2 月16
    日下午1 時許被查獲該次，是否已經不及吸用？證人丙○○
    稱：根本還沒有拿到毒品就被查獲。本院繼之質以：剛剛你
    說有吸食二次，都在家裡用香菸吸食，不是應該只有一次（
    因94年2 月16日尚未交易即被查獲，則被告僅購得一次毒品
    ）？證人丙○○始改稱：伊是把被查獲那次一起加進去算，
    事實上只有一次而已等語。證人丙○○對於施用海洛因之次
    數，前後供述明顯不一，且與所購買毒品次數互相矛盾。嗣
    於本院詢問完畢後，經檢察官請求補充詰問證人以94年2 月
    15 日 購買的海洛因，是一次施用完，還是分好幾次施用？
    證人丙○○又稱：伊分好幾次施用、當天就施用完等語（參
    本院卷第150 頁），然證人丙○○94年2 月16日為警查獲後
    於警詢時卻陳述：伊係將海洛因置入香煙內，點燃後吸食，
    約「二日」吸食海洛因香煙1 支等語（參警卷第6 頁，上開
    警詢筆錄雖為傳聞證據，無證據能力，但仍可作為彈劾證據
    使用，業如上述），對於施用毒品之頻率，於檢察官補充詰
    問時稱2 月15日當天就已經把購得之海洛因分好幾次施用完
    畢，於警詢初查獲時，卻稱2 日才施用1 支摻雜有海洛因之
    香煙，前後差異甚鉅。則綜合證人丙○○就施用毒品過程之
    證詞，不惟前後翻異，互相矛盾，甚而可見其未求證詞合理
    ，瞻前顧後，一再改變供述，其證詞可信性實然有疑。
  而本件係由高雄市政府警察局苓雅分局凱旋路派出所警員鄭
    仁國等三名警員所查獲，案發地點則係高雄縣大寮鄉，並非
    該所轄區，鄭仁國等三位警員之所以到現場，係因為鳳山、
    大寮那邊毒品案件比較多，為了績效而前往附近地區繞，看
    是否有可疑的嫌犯，因為該次出勤並沒有線報乙節，業據證
    人即查獲警員鄭仁國於本院審理時證述明確，（參本院卷第
    20 0頁至203 頁），然觀諸其查獲過程，係因丁○○○○於
    騎乘機車行經鳳林路與光明路中間88快速道路下，看到被告
    從皮包拿出鈔票在數，覺得很奇怪，就開始尾隨到鳳林路與
    快速交流道路口後，盤檢被告，發現被告上衣左邊口袋有煙
    盒，經被告同意後，把煙盒拿過來打開，看到二包海洛因，
    適被告手機響起來，丁○○○○接來聽，並問電話中人找誰
    ，結果附近好像也有人在講電話，跟電話中的人好像是同一
    人，丁○○○○就把該人叫過來，該名男子就是丙○○，因
    為發覺丙○○在打電話的神態很緊張，而且被告聽到電話響
    起來也很緊張，所以問丙○○是否要向被告買毒品，丙○○
    說他正要以電話向被告購買毒品乙情，有證人鄭仁國於本院
    之證詞附卷可憑（參本院審理卷第198 頁、第199 頁），惟
    查，販賣毒品係重罪行為，故販毒者莫不謹慎小心，以免為
    司法人員查獲，故檢調欲查辦販毒集團，非有線報及事前長
    期監聽、跟監及警方查緝行動時之搜索，實難達其目的，本
    件如警員鄭仁國所述，並無任何線報，只是路上看到被告可
    疑，跟蹤盤查後，即查獲丙○○欲向被告購買毒品，過程之
    簡單，已與一般販毒案件之查緝過程，迥然不同。又依證人
    丙○○所述，於查獲前一天，已與被告交易過，而認識被告
    ，則於94年2 月16日查獲當時，被告業已抵達交易之現場，
    且被告與證人距離，依證人鄭仁國上述，丙○○通電話之聲
    音清晰可聞，則被告與證人丙○○間之距離自係舉目可見，
    而證人丙○○既已認識被告，只需四周環視即可看到被告，
    何須再次撥打行動電話予被告，此舉亦與常情有違，雖證人
    於本院審理時另稱：因為當時被房子擋住沒有看到被告，然
    其同時亦稱警察當時「看到」伊在打行動電話（參本院卷14
    8 頁），其所述因為房子擋住而看不到被告與警察，而警察
    卻能看到丙○○，二者實有矛盾，並無足採。另證人丙○○
    有如上之違反麻醉藥品管理條例前科，業如上述，當知施用
    毒品係違法行為，並且有受刑事追訴之不利益，而本件依照
    證人丁○○○○所述，於警方查獲被告時，證人丙○○撥打
    給被告之電話中，並未有何表明要購買毒品之談話，則縱使
    證人曾經於被告查獲持有毒品海洛因時，撥打電話予被告，
    然其自身並未攜有任何毒品，實無逕予承認施用毒品而遭刑
    事訴追之必要，且縱認證人丙○○認施用毒品所受處罰甚微
    ，而承認有施用毒品行為，衡情因警方查獲時雙方只有電話
    接通，未有何意思表示，於警方詢問向何人購買毒品時，儘
    可依照一般施用毒品嫌犯所指，泛稱係向ＯＯ人購買，警方
    亦莫可奈何，亦無須指認係被告販賣毒品予依施用，而使被
    告遭受販賣毒品之重罪追訴，然證人丙○○於警方查獲後，
    逕行指認係被告販賣海洛因予伊施用，亦與常情有違。
  綜上，證人丙○○對於向被告購買毒品之時間前後矛盾，對
    購買毒品後施用之過程則前後翻異，參以上述警方查獲之過
    程及證人丙○○查獲時打電話之時機，逕行承認施用毒品，
    向被告購買毒品等情，均與常情有違，被告上開所辯：伊當
    天係前往查獲地點吃飯，中途丙○○有打電話問他要去何處
    ，有告知丙○○行蹤，一到現場旋即為警查獲，伊認為丙○○係警察之線民，故意陷害伊等語，非顯不可採，本院尚難
    單憑證人丙○○之證詞遽認被告確有販賣毒品之犯行。
  5.而被告為警採尿送驗，確呈施用第一級毒品海洛因及第二級
    毒品甲基安非他命之陽性反應，此有高雄市立凱旋醫院94年
    3 月7 日，轉碼編號：00000000號用藥物尿液檢驗報告1 份
    附卷可參（見94年度偵字第4411號偵查卷第48頁），被告於
    查獲之前確有施用第一級毒品海洛因乙節，應堪認定。而扣
    案之毒品，海洛因二小包，淨重合計為0.19公克，數量甚微
    ，被告所辯扣案毒品係供給施用，非無可採，自難僅因被告
    持有上開毒品即認係為圖販賣營利，並以之為不利被告之證
    據。
  6.綜上所述，被告94年2 月16日於警詢、偵查及本院訊問中之
    自白，前後不一，且其陳述取得毒品過程與所扣得之毒品無
    法相符；證人丙○○之指證，則有如上之瑕疵，均難採為不
    利被告之證據，而公訴人所提出之上開其餘證據，均無法達
    於通常一般人均不致有所懷疑，而得確信其指證為真實，依
    前開判決及判例意旨，本件尚無法認定被告有連續販賣第一
    級毒品海洛因之罪嫌。此外復查無其他積極證據足資證明被
    告有何公訴意旨所指販賣第一級毒品犯行，被告犯罪尚無從
    證明，揆諸首揭說明，自應為無罪之諭知。
  7.本案扣案之毒品海洛因屬於違禁物部分，依最高法院92年度
    台上字第6437號、94年度台上字第1215號、94年度台上字第
    240 號判決意旨，因本案判處無罪，從刑無法附麗宣告，應
    另以裁定為之，意欲避免無罪之判決未確定前，若經上訴而
    遭上級審撤銷原無罪之判決，改為有罪之判決，將發生裁定
    沒收違禁物與有罪之主刑相脫離之情形，故應俟本案確定後
    再另以裁定書將扣案之違禁物諭知沒收銷燬之，較為妥當，
    併此敘明。
四、按起訴為裁判上一罪之案件，如果法院審理結果，認為一部
    不成立犯罪，他部又欠缺追訴要件，則一部既不成立犯罪，
    即難與他部發生一部及全部之關係，法院應分別為無罪及不
    受理之諭知（最高法院70年度臺非字第11號判例意旨參照）
    。而實質上一罪之案件因與裁判上一罪之案件同屬法律上一
    罪之關係，自有前開判例之適用。職此，檢察官起訴實質上
    一罪之案件，法院審理結果，如一部為有罪之實體判決時，
    ，而他部犯罪不能證明或行為不罰或欠缺追訴條件時，因在
    訴訟上只有一個訴權，基於審判不可分之原則，其一部判決
    效力及於全部，僅能為單一主文之有罪判決，其不能證明犯
    罪或行為不罰或欠缺追訴條件之部分，於判決理由內說明因
    係被訴實質上一罪，故不另為無罪或不受理之諭知；如法院
    認為一部應為不受理之程序判決，他部被訴犯罪不能證明或
    行為不罰時，即無所謂一部判決效力及於全部之實質上一罪
    問題存在，自應分別諭知不受理及無罪判決，始為合法。又
    販賣毒品前均有持有行為，而販賣行為吸收販賣前之持有行
    為，是販賣行為與持有行為乃實質上一罪關係，因此，檢察
    官於起訴販賣毒品行為時，事實上已將持有毒品行為列在起
    訴範圍內，如不能證明被告有販賣毒品行為，且持有毒品行
    為亦欠缺訴追條件時，依前開判例意旨，自應就販賣毒品、
    持有毒品行為等部分，分別諭知無罪及不受理判決，合先敘
    明。經查：本件充其量僅能證明被告有持有第一級毒品海洛
    因之犯行，尚無法認定被告有連續販賣第一級毒品海洛因之
    罪嫌，其被訴販賣第一級毒品海洛因部分，依法自應為無罪
    判決之諭知，業如前述。而被告持有第一級毒品海洛因部分
    ，因被告於本件查獲當時，為警所採尿液，經送驗結果呈海
    洛因陽性反應，亦有如上述，檢察官遂依毒品危害防制條例
    第20條第1項 規定，向本院聲請觀察勒戒，俟因被告有繼續
    施用毒品傾向，復經本院於93年3 月30日以94年度毒聲字第
    835 號裁定送強制戒治，惟強制戒治部分迄未執行等情，有
    臺灣高等法院被告前案紀錄表、臺灣高雄地方法院檢察署刑
    案資料查註紀錄表在卷可參。因則被告於上揭時、地持有第
    一級毒品海洛因之行為，係其施用第一級毒品海洛因犯行之
    低度行為，應為施用之高度行為所吸收，二者為實質上一罪
    ，而施用之高度行為於強制戒治執行完畢後，依毒品危害防
    制條例第20 條 第2 項規定，應由檢察官為不起訴處分，則
    持有海洛因之行為即不得另行起訴，檢察官予以起訴，起訴
    自屬違背規定，依刑事訴訟法第303 條第1 款規定，自應諭
    知不受理之判決。
據上論斷，應依刑事訴訟法第301 條第1 項、第303 條第1 款，
判決如主文。
本案經檢察官戊○○到庭執行職務。
中　　華　　民　　國　　94　　年　　12　　月　　6 　　日
          刑事第十一庭　　審判長法　官  何秀燕
                      　　　　　法　官  楊智守
                      　　　　　法　官  林揚奇
以上正本證明與原本無異。
如不服本判決，應於收受送達後十日內向本院提出上訴書狀。
中　　華　　民　　國　　94　　年　　12　　月　　6 　　日
                                書記官  于耀文
